【裁判字號】    94,交聲,479
【裁判日期】    950505
【裁判案由】    違反道路交通管理處罰條例聲明異議
【裁判全文】
臺灣桃園地方法院交通事件裁定          94度交聲字第479 號
原處分機關  交通部公路總局新竹區監理所中壢監理站
異  議  人
即受處分人  甲○○
上列異議人因違反道路交通管理處罰條例案件，不服交通部公路
總局新竹區監理所中壢監理站中華民國94年9 月28日壢監裁字第
裁53-DA0000000號違反道路交通管理事件裁決書所為之處分（原
舉發單字號：桃園縣政府警察局桃警局交字第DA0000000 號舉發
違反道路交通管理事件通知單）聲明異議，本院裁定如下：
    主  文
異議駁回。
    理  由
一、聲明異議意旨略以：異議人於民國94年4 月26日深夜駕駛車
    號Z9-8439 號自小客車，行經桃園縣平鎮市○○路與環南路
    口時，當時行進號誌為綠燈，卻突被1 輛重型機車自車尾撞
    擊，由於異議人以往曾因騎機車被撞倒後搶走皮包，又曾於
    工作時被搶劫過，以致心生恐懼，認係假車禍，才未停車查
    看，嗣後想回頭查看時，警方已到現場。再異議人係單親扶
    養4 個小孩，倘駕照被吊銷即無法駕車，對無前科之異議人
    而言，處罰太重，請予減輕處罰，為此聲明異議云云。
二、按汽車駕駛人，駕駛汽車肇事致人受傷或死亡，應即採取救
    護或其他必要措施，並向警察機關報告，不得駛離；違者吊
    扣其駕照3 個月至6 個月；逃逸者吊銷駕駛執照，道路交通
    管理處罰條例第62條第1 項定有明文。又汽車駕駛人曾依第
    62條第1 項之規定吊銷駕駛執照者，終身不得考領駕駛執照
    ，同法第67條第1 項亦有明定。
三、本件異議人即受處分人甲○○於94年4 月26日0 時55分許，
    駕駛車號Z9-8439 號自用小客車，在桃園縣平鎮市○○路、
    環南路口，與韋卓利所駕駛車號HVU-536 號重型機車擦撞而
    肇事，致韋卓利受傷後逃逸，嗣經警循線查獲，而舉發其有
    「肇事致人受傷後逃逸」之行為，並填製桃園縣政府警察局
    桃警局交字第DA0000000 號舉發違反道路交通管理事件通知
    單，異議人於簽收舉發通知單後，到案陳述不服舉發，原處
    分機關認無理由，仍於94年9 月28日以壢監裁字第裁53-DA0
    000000號裁決書，裁處異議人吊銷駕駛執照，終身禁考等情
    ，有上揭舉發違反道路交通管理事件通知單及裁決書等影本
    各1 份在卷可稽。而異議人就其於前揭時地駕駛該自用小客
    車肇事，致被害人韋卓利受傷後駛離現場等情，固無異詞，
    惟以前開情詞置辯。經查：
  (一)異議人上揭違規事實，業據被害人韋卓利於本院後述案件行
    準備程序時到庭指訴綦詳，核與證人彭增輝於警詢中所述：
    「當時我開計程車，由楊梅往中壢方向行駛，行經延平路及
    大昌路口時，就聽到前方延平路及環南路口，有很大的車禍
    撞擊聲，到達車禍地點時只看見1 輛機車倒在路口中央，並
    沒有看到另1 輛車子，繼續行駛至延平路及康樂路口時，看
    見1 輛Z9-8439 深色自用小客車左側後方毀損嚴重，往路邊
    開停放車輛並熄火... 剛好有巡邏車在追查肇事車輛，我就
    跟員警告知該車停在路邊，肇事地點距該車停放處約2 公里
    遠」等語相符。且異議人因本件違規行為，另犯刑法第185
    條之4 駕駛動力交通工具肇事致人受傷而逃逸罪之部分，業
    由臺灣桃園地方法院檢察署檢察官提起公訴，經本院於95年
    1 月10日以94年度交訴字第112 號判決，判處有期徒刑8 月
    在卷，亦有臺灣高等法院被告前案紀錄表及上開刑事判決電
    腦列印本各1 份在卷為憑。而被害人韋卓利因本件車禍，致
    受有連枷胸（第2 、3 、4 、5 肋骨塌陷性骨折）、右側創
    傷性氣胸、血胸、右鎖骨閉鎖性骨折、右肱骨上端閉鎖性骨
    折等傷害，經送壢新醫院急救後，發病危通知書，再轉送林
    口長庚紀念醫院治療一節，既有壢新醫院診斷證明書及長庚
    紀念醫院之診斷證明書各1 份在卷可稽，足見被害人韋卓利
    所受傷勢嚴重，再參以被害人韋卓利所騎乘機車於肇事後，
    機車前擋風板及前輪蓋均嚴重碎裂，散落物並四散分佈於路
    口，復有現場及車損照片影本在卷可憑，亦徵被害人之撞擊
    力道非輕，異議人非全無智識經驗之人，衡情豈有不知被害
    人當無置己身健康、生命安全於不顧，而以此方式製造假車
    禍之理，且當知被害人於猛力撞擊後，自不免因人車倒地而
    受傷，竟未留在肇事現場，以採取救護或其他必要措施，並
    向警察機關報告，即驅車駛離現場，其有肇事逃逸之故意，
    至為灼然。是其所辯：因誤認係假車禍，始駛離現場云云，
    顯係事後卸責之詞，自不足採。
  (二)異議人雖又辯稱：其駕駛車輛依燈號綠燈行駛，係因被害人
    闖紅燈，才肇致車禍云云，惟按道路交通管理處罰條例第62
    條第1 項規定之立法目的，係為促使駕駛人於肇事後能對被
    害人即時救護，以減少死傷，是祇要行為人有駕駛動力交通
    工具肇事，致人死傷而逃逸之事實為已足，至行為人之肇事
    有否過失，則非所問，本條違規事實尚與肇事之故意過失責
    任問題無關，縱異議人對於車禍之發生並無故意或過失，尚
    不影響其違規事實之成立。故異議人此部分所為辯解，亦難
    採為其有利之認定。
  (三)末按司法院大法官會議釋字第531 號解釋：「道路交通管理
    處罰條例第67條第1 項明定，因駕車逃逸而受吊銷駕駛執照
    之處分者，不得再行考領駕駛執照（本條項業於90年1 月17
    日修正公布為終身不得考領駕駛執照）。該規定係為維護車
    禍事故受害人生命安全、身體健康必要之公共政策，且在責
    令汽車駕駛人善盡行車安全之社會責任，屬維持社會秩序及
    增進公共利益所必要，與憲法第23條尚無違背。惟凡因而逃
    逸者，吊銷其駕駛執照後，對於吊銷駕駛執照之人已有回復
    適應社會能力或改善可能之具體事實者，是否應提供於一定
    條件或相當年限後，予肇事者重新考領駕駛執照之機會，有
    關機關應就相關規定一併儘速檢討，使其更符合憲法保障人
    民權益之意旨。」由上開解釋意旨觀之，釋憲機關係認道路
    交通管理處罰條例第67條第1 項之規定，與憲法第23條規定
    並無抵觸，是並未作出違憲無效之宣告，而僅課予相關機關
    為改善處置之憲法義務。則在相關法律規定作檢討修正之前
    ，原處分機關以異議人違反同條例第62條第1 項之規定，裁
    決吊銷駕駛執照，並依同條例第67 條 第1 項之規定，裁決
    永久不得重新考領，自屬合法，且無違反憲法第23條之規定
    。是異議人徒空言辯稱：處罰太重云云，自無可採。
四、綜上所述，本件異議人駕駛汽車肇事致人受傷而逃逸之違規
    事證，至為明確。從而，原處分機關據以援引道路交通管理
    處罰條例第62條第1 項及第67條第1 項之規定，裁處吊銷異
    議人駕駛執照，並終身禁考，於法並無違誤或不當之處，本
    件聲明異議為無理由，應予駁回。
據上論斷，應依道路交通管理處罰條例第87條第2 項、道路交通
案件處理辦法第19條，裁定如主文。
中    華    民    國    95    年    5     月    5     日
                   交通法庭    法  官  丁俊成
以上正本證明與原本無異
如不服本裁定，應於裁定送達後5 日內向本院提出抗告狀。
                               書記官  簡慧瑛
中    華    民    國    95    年    5     月    16    日


司法院資訊處製作；財團法人民間司法改革基金會備份。
